臺灣高等法院刑事判決
上　訴　人
即　被　告　丁○○
選任辯護人　余俊儒律師
上列上訴人因侵占等案件，不服臺灣宜蘭地方法院95年訴字第18
8號，中華民國95年8月24日第一審判決（起訴案號：臺灣宜蘭地
方法院檢察署95年偵字第1612號），提起上訴，本院判決如下：
    主  文
原判決撤銷。
丁○○犯業務侵占罪，處有期徒刑壹年。扣案如附表所示之物均
沒收。
    事  實
一、丁○○係址設宜蘭縣五結鄉○○路332巷59號「馬來汽車企
    業社」負責人，除經營汽車修護保養外，亦為客戶代辦車輛
    報廢之業務。其明知綽號「妥當」者（檢察官認「妥當」係
    戊○○，並將戊○○涉嫌部分移送臺灣桃園地方法院檢察署
    偵查，惟經該署95年偵緝字第845號案，認戊○○非係「妥
    當」，且無證據證明戊○○之犯行，而對戊○○為不起訴處
    分，該案處分書附於本院審判筆錄之後），及某年籍不詳之
    人所持有之車輛、行車電腦均屬來路不明之贓物，乃意圖為
    自己不法之所有，基於侵占業務上所持有之物、故買贓物、
    偽造私文書及竊盜之概括犯意，而為下開行為：
  (一)丁○○於民國（下同）95年4月初（起訴書誤載為94年4月初
    ），在馬來汽車企業社以新台幣（下同）2萬元之代價，向
    「妥當」購買車牌號碼9015- JG號之贓車（該車係康碩修所
    有，於95年3月20日上午在桃園市○○路399號前失竊），而
    後將其先前受客戶李正生所託代為辦理註銷而尚未辦理註銷
    ，在業務上所持有之車牌Ｇ6（起訴書誤載為Ｚ6）-7627號
    牌照2面予以侵占入己，再將Ｇ6-7627號車牌懸掛於上開贓
    車上。
  (二)丁○○於94年8月20日後某日，在馬來汽車企業社以2萬元之
    代價向某年籍不詳之人購買車牌號碼GD-8177號ＢＭＷ廠牌
    贓車（該車係甲○○於94年8月20日晚間，在基隆市○○區
    ○○街37號前失竊）。丁○○購得該車後，即於94年8月底
    ，將該車解體，並將該車引擎出售，僅剩車之空殼。
  (三)丁○○於94年7、8月間，在馬來汽車企業社以每顆3千元至5
    千元不等之代價向某年籍不詳之人購買來路不明之贓物行車
    電腦7顆。
  (四)丁○○於95年1月間之農曆過年前某日，在馬來汽車企業社
    以2萬元之代價向「妥當」購買贓物車牌號碼L4-3427號自用
    小客車（該車係丙○○於94年12月1日上午在花蓮市○○○
    路中華國小游泳池前失竊，以下簡稱Ｃ車）。丁○○隨於相
    近時間另購得來源合法而發生事故之車牌號碼2191-M U號自
    用小客車（以下簡稱Ｄ車），在馬來汽車企業社以剉刀、鐵
    鎚、數字模具等工具將Ｃ車引擎號碼ＡＴ416560號變造為Ｄ
    車引擎號碼Ａ4Ｔ01396號，足生損害於公路監理機關對車籍
    管理之正確性及丙○○，再將Ｄ車車牌換掛於Ｃ車車身上（
    前述之犯罪手法，俗稱借屍還魂）。
  (五)丁○○於95年2月8日後某日，在馬來汽車企業社以2萬元之
    代價向「妥當」購買贓物車牌號碼ZG-6058號自用小客車（
    該車係庚○○於95年2月8日凌晨在臺北市○○路○段737巷
    41弄12號前失竊，以下簡稱Ａ車），隨於95年2月中旬，另
    向不知情之簡士傑購買其所有而發生事故之車牌號碼2L-917
    3號自用小客車（以下簡稱Ｂ車）。嗣於95年3月底，在馬來
    汽車企業社以如附表所示之工具，將Ａ、Ｂ二車之引擎卸下
    ，先將Ｂ車引擎換裝於Ａ車車身，另將Ｂ車車牌換掛於Ａ車
    車身，再以向他人借得之焊接工具，於上處與乙○○（另經
    原審判決有期徒刑二月確定）共同基於犯意聯絡，將Ａ車之
    車身號碼變造為Ｂ車之車身號碼，足生損害於公路監理機關
    對車籍管理之正確性及庚○○、簡士傑。
  (六)丁○○於95年3月底某日，在馬來汽車企業社以2萬元之代價
    向「妥當」購買贓物車牌號碼5156-HD號自用小客車（該車
    係己○○之妻葉千瑋所有，於95年3月22日上午，在桃園縣
    八德市○○街1號前失竊）。丁○○購得該車後，即將上開
    自用小客車零件卸下加以販售，嗣於95年3月底，在上處將
    該車烙印引擎號碼之引擎蓋拔掉，擬予換裝其他引擎號碼，
    但尚未完成。
  (七)丁○○又基於先竊取他人車輛，再將引擎號碼變造，套裝在
    合法車輛以借屍還魂之犯意，於95年3月3日凌晨某時，攜帶
    客觀上足對人之生命、身體構成威脅之螺絲起子1把，至台
    北市○○○路○段580號前，以螺絲起子敲破陳世明所有停放
    於該處之車牌號碼5416-AA號自用小客車車窗玻璃後，再破
    壞該車油門之鎖頭發動竊取之（毀損部分未據告訴），得手
    後便將車內音響拔除，並將該輛自用小客車停放於宜蘭縣壯
    圍鄉貓里霧罕橋下，以待借屍還魂。
二、迄95年4月5日下午4時20分許，為警於馬來汽車企業社查獲
    ，並當場扣得如附表所示之工具，而查知丁○○所為如事實
    欄一之犯行，丁○○並告知警方其所為如前述(七)所載之犯行
    。
三、案經被害人庚○○、甲○○、己○○、丙○○告訴，由宜蘭
    縣警察局移送臺灣宜蘭地方法院檢察署檢察官偵查起訴。
    理  由
一、上開犯罪事實，業據上訴人即被告丁○○坦承不諱，核與共
    犯乙○○之供述相符，復有告訴人庚○○、甲○○、己○○
    、丙○○及被害人康碩修、陳世明、李正生、簡士傑指述可
    憑，並有扣案如附表所示之工具可資佐證。此外，並有宜蘭
    縣警察局尋獲電腦輸入單（被害人康碩修、告訴人丙○○、
    己○○）、車輛竊盜、車牌失竊資料個別查詢報表—查詢車
    輛認可資料（被害人康碩修、告訴人庚○○、丙○○、己○○）、贓物認領保管單（被害人康碩修、告訴人庚○○、丙○○、己○○、甲○○）、車號查詢汽車車籍（被害人李正
    生、被害人簡士傑）、宜蘭縣警察局扣押物品代保管證明書
    （告訴人庚○○、丙○○）、台北市政府警察局內湖分局車
    輛協尋證明單（告訴人庚○○）、汽車新領牌照登記書（告
    訴人丙○○）、車籍作業系統—查詢認可資料（告訴人己○○、甲○○）、桃園縣政府警察局車輛協尋證明單（告訴人
    己○○）、基隆市警察局車輛協尋證明單（告訴人甲○○）
    、車輛車牌失竊作業—查獲車輛認可資料（告訴人甲○○）
    及照片141張附卷可稽。乙○○經原審判決有期徒刑二月確
    定，此有原審於95年8月25日判決之判決正本在卷足憑（見
    原審卷第63頁）。而戊○○移送臺灣桃園地方法院檢察署偵
    查後，檢察官認罪證不足對其為不起訴處分，有該署95年偵
    緝第845號處分書在卷可憑（附於本院審判筆錄之後）。被
    告變造前述車輛引擎號碼、車身號碼，足生損害於公路監理
    機關對車籍管理之正確性及各該車輛所有人。本案事證明確
    ，被告犯行堪以認定。
二、按行為後法律有變更者，適用行為時之法律，但行為後之法
    律有利於行為人者，適用最有利於行為人之法律，94年2月2
    日修正公布，自95年7月1日起施行之刑法第2條第1項訂有明
    文。此條規定乃與刑法第1條罪刑法定主義契合，而貫徹法
    律禁止溯及既往原則，係規範行為後法律變更所生新舊法律
    比較適用之準據法，是刑法第2條本身雖經修正，但刑法第2
    條既屬適用法律之準據法，本身尚無比較新舊法之問題，應
    一律適用裁判時之現行刑法第2條規定以決定適用之刑罰法
    律。再刑法其他修文修正後，關於新舊法比較適用之說明如
    下：
  (一)按刑法分則編各罪所定罰金之貨幣單位原為銀元，依修正前
    刑法第33條第5款規定，罰金刑為1銀元以上，而有關罰金倍
    數之調整及銀元與新臺幣之折算標準，則定有「罰金罰鍰提
    高標準條例」及「現行法規所定貨幣單位折算新臺幣條例」
    ，除罰金以1銀元折算3元新臺幣外，並將72年6月26日以前
    修正之刑法部分條文罰金數額提高2至10倍，其後修正者則
    不再提高倍數；嗣修正後刑法第33條第5款則將罰金刑提高
    為新臺幣1千元以上，並以百元計算之，因刑法第33條第5款
    所定罰金貨幣單位既已改為新臺幣，刑法分則編各罪所定罰
    金之貨幣單位亦應配合修正為新臺幣，且考量刑法修正施行
    後，不再適用「現行法規所定貨幣單位折算新臺幣條例」，
    為使刑法分則編各罪所定罰金之最高數額與刑法修正前趨於
    一致，爰增訂刑法施行法第1條之1規定，將刑法分則編各罪
    所定罰金之貨幣單位均改為新臺幣，並將72年6月26日以前
    修正之刑法部分條文罰金數額提高為30倍，其後修正者則提
    高為3倍。是以刑法分則編各罪所定罰金刑之最高數額，於
    上開規定修正後仍屬一致，並無不同；但其罰金刑之最低數
    額，則比修正前提高，從而修正後之規定並未有利有利於被
    告，依刑法第2條第1項規定，刑法修文中有罰金刑規定者，
    應適用修正前之規定。
  (二)被告於行為後，刑法第55條及第56條，業經修正，刪除牽連
    犯及連續犯之規定，此刪除雖非犯罪構成要件之變更，但顯
    已影響行為人刑罰之法律效果，自屬法律有變更，依刑法第
    2 條第1項規定，比較新、舊法結果，仍應適用較有利於被
    告之行為時法律即舊法論以牽連犯及連續犯（最高法院95年
    第8次刑事庭會議決議參照）。
三、復按汽車車身號碼、引擎號碼，乃製造廠商對該車輛出廠時
    之識別文字，表示其出廠之年度及批號，同時亦代表其品質
    與信譽，係為表示一定用意之證明，依刑法第220條第1項規
    定以私文書論。核被告所為，係犯修正前刑法第349條第2項
    故買贓物罪、第336條第2項業務侵占罪、現行刑法第210條
    之變造準私文書罪、第321條第1項第3款加重竊盜罪。被告
    與乙○○就上開變造準私文書犯行，有犯意聯絡及行為分擔
    ，為共同正犯。被告先後多次故買贓物、變造準私文書之犯
    行，時間緊接，所犯又分別係構成要件相同之罪名，顯係分
    別基於概括犯意反覆為之，為連續犯，依修正前刑法第56條
    之規定，應各以一罪論。被告所犯加重竊盜罪之目的，在竊
    取小客車變造引擎號碼，以借屍還魂，此業據被告之辯護人
    於本院審理時供述明確（見本院審判筆錄），觀乎被告購買
    贓車、變造引擎號碼以借屍還魂之前述犯罪手段，此部分供
    述非不可採信，則上開連續故買贓物、連續變造準私文書、
    加重竊盜及業務侵占罪間，即有方法目的之牽連關係，應依
    修正前刑法第55條規定，從一重之業務侵占罪處斷，起訴書
    認被告所犯業務侵占罪及加重竊盜罪，應合併處罰，容有未
    洽。再被告所犯之竊盜罪，雖係於警員知悉其此部分犯罪前
    ，向警員坦承此部分犯行，惟裁判上之一罪其一部分犯罪既
    已因案被發覺，雖在檢察官或司法警察官訊問中被告陳述其
    未發覺之部分犯罪行為，並不符合刑法第62條之規定，不應
    認有自首之效力（參看最高法院73年第2次刑事庭會議決議
    ）。被告於所犯之業務侵占罪被發現後，向警員供述牽連之
    加重竊盜罪，不能認係自首。
四、原審對被告論罪科刑，固非無見，惟(一)被告所犯之業務侵占
    罪與加重竊盜罪有牽連之關係，原審認係二罪；(二)被告不能
    認係自首，原審就被告所犯加重竊盜罪，認係自首；(三)無證
    據證明戊○○即係賣贓車予被告綽號「妥當」之人，原審認
    戊○○係賣贓車予被告綽號「妥當」之人；(四)被告購得被害
    人甲○○之ＢＭＷ車輛後，將該車解體，並將該車引擎出售
    ，僅剩車之空殼。此業據甲○○及被告於警詢中供明（見偵
    查卷第52頁，警卷第6頁、第7頁），並有該車現存狀況之相
    片可稽（見偵查卷第54頁），足認被告並未變造該車之引擎
    號碼，乃原審認定被告變造該車引擎號碼，均有未洽。
五、被告提起上訴，指原審量刑過重，非不可採，且原判決有上
    述可議之處，應予撤銷改判，審酌被告不思努力工作賺取所
    需，反以業務侵占、故買贓物、變造引擎號碼及竊盜等方式
    ，侵害他人財產權，且其手段對被害人造成之損害非輕，對
    社會治安影響非小，及其生活狀況、智識程度，及犯罪後坦
    承犯行之態度，並已賠償告訴人甲○○部分損害等一切情狀
    ，量處如主文所示之刑。扣案如附表所示之物，係犯罪所用
    之工具，且屬被告所有，業據其供承在卷，依刑法第38 條
    第1項第2款宣告沒收之。至被告用以變造車身號碼之銲接工
    具係向他人借得，非係被告或共犯乙○○所有；用以變造引
    擎號碼之剉刀、鐵鎚、數字模具及竊盜之工具螺絲起子等物
    ，被告供稱業已拋棄，顯已滅失，爰均不予宣告沒收。
六、被告雖請求宣告易科罰金，或予以宣告緩刑。惟被告犯罪情
    節非輕，本院判處被告有期徒刑十月，本就不得宣告易科罰
    金，且被告此種將車借屍還魂之犯罪手段，嚴重影響社會秩
    序，難認其無再犯之虞，不宜宣告緩刑，併此敘明。
據上論斷，應依刑事訴訟法第369條第1項前段、第364條、第299
條第1項前段，刑法第2條第1項、第28條、第210條、第321條第1
項第3款、第38條第1項第2款、修正前刑法第349條第2項、第336
第2項、第55條，判決如主文。
本案經檢察官劉斐玲到庭執行職務。
中　　華　　民　　國　　96　　年　　2 　　月　　13　　日
                  刑事第十一庭審判長法  官  張連財
                          　  　　　法　官  楊照男
　　                                法  官  林明俊
以上正本證明與原本無異。
如不服本判決，應於收受送達後10日內向本院提出上訴書狀，其
未敘述上訴之理由者並得於提起上訴後10日內向本院補提理由書
（均須按他造當事人之人數附繕本）。
  　                                書記官  蕭詩穎
中　　華　　民　　國　　96　　年　　2 　　月　　14　　日
附表：
┌───────┐
│引擎鏈勾1組   │
├───────┤
│工具櫃1組     │
├───────┤
│油壓剪1支     │
├───────┤
│手工具1組     │
└───────┘
附錄本案論罪科刑法條全文：
刑法第336條第2項
對於業務上所持有之物，犯前條第1項之罪者，處6月以上5年以
下有期徒刑，得併科3千元以下罰金。
